【裁判字號】    88,上易,2841
【裁判日期】    890126
【裁判案由】    侵占
【裁判全文】
臺灣高等法院刑事判決                          八十八年度上易字第二八四一號
    上  訴  人
    即  被  告  乙○○
    選任辯護人  李金澤
右上訴人，因被告侵占案件，不服臺灣板橋地方法院八十八年度易字第一００六號，
中華民國八十八年五月十七日第一審判決（起訴案號：臺灣板橋地方法院檢察署八十
七年度偵字第二七０四０號）提起上訴，本院判決如左：
    主      文
原判決撤銷。
乙○○無罪。
    理      由
一、公訴意旨略以：被告乙○○於民國八十二年十二月間，在臺北縣泰山鄉○○路○
    段一八七號之二與甲○○合夥開設之汽車保養廠內，將其向甲○○所借用、以甲○○為發票人、中國農民銀行新莊分行為付款人、帳號為000－00－000
    00－0號之空白支票乙紙轉借予丙○○，授權丙○○自行填寫發票日及金額新
    台幣（下同）三十萬元，並約定支票屆期前由丙○○將三十萬元款項交付乙○○
    以存入上開帳戶內供執票人兌領，嗣上開支票屆期前，丙○○及其妻黃少怡即於
    同年月中旬某日，前往上址保養廠內交付三十萬元現金予乙○○，請其存入上開
    甲○○帳戶內供執票人兌領，詎乙○○竟意圖為自己不法之所有，未將該款項存
    入上開帳戶內，反予以侵占入己挪作他用。後因執票人張金莊提示上開支票遭退
    票，丙○○即找乙○○解決，乙○○坦承挪作他用，丙○○始另行還款予執票人
    ，乙○○則於八十三年一月五日，至臺北縣樹林鎮○○路○段七十二號丙○○住
    處書立三十萬元之借據乙紙，並簽發本票六紙表示願分六期於八十三年二月五日
    前清償完畢，惟仍分文未還並避不見面。因認被告有犯刑法第三百三十五條第一
    項之侵占罪嫌等語。
二、按犯罪事實應依證據認定之，無證據不得推定其犯罪事實，刑事訴訟法第一百五
    十四條定有明文。又認定犯罪事實，須依證據，而所謂證據，係指合法之積極證
    據就犯罪事實能為具體之證明者而言；再認定不利於被告之事實，須依積極證據
    ，苟積極證據不足為不利於被告事實之認定時，即應為有利於被告之認定，更不
    必有可有利之證據，最高法院三十年上字第八一六號著有判例。又所謂「積極證
    據足以為不利被告事實之認定」，係指據為訴訟上證明之全盤證據資料，在客觀
    上已達於通常一般之人均不致於有所懷疑，而得確信被告確曾犯罪之程度，若未
    達到此一程度，而有合理懷疑之存在時，即無從為有罪之確信，此觀同院七十六
    年度台上字第四八九六號判例意旨自明。
三、訊據被告乙○○堅不承認有何侵占犯行，並辯稱：上開三十萬元係伊因生意週轉
    向告訴人丙○○所借用，故書立借據及本票，並無侵占告訴人所交付應存入甲○○支票帳戶內之現金三十萬元云云。本件公訴人起訴被告涉有侵占犯行，無非以
    告訴人丙○○之指訴及證人甲○○之證述為論據，然查：
    (一)告訴人丙○○雖迭稱前開三十萬元面額之支票，發票人為甲○○，而是向乙○○借得，退票後已經由乙○○還給甲○○，因要交還該支票所以乙○○才另書
      立借據乙紙並簽發本票六紙。當初給他三十萬元他沒存入，才造成退票，三十
      萬元被侵占云云。惟質之被告乙○○則堅稱伊書立借據及簽發本票給告訴人丙○○，純為向其借款，事實上並無前開三十萬元面額之支票等語，雙方各執一
      詞，相持不下，是本件被告有無侵占，關鍵在於有無前開面額三十萬元之支票
      遭受退票。
    (二)次查甲○○在中國農民銀行新莊分行支存000－00－00000－0帳戶
    ，於八十二年十一、十二月間及八十三年一、二月間，並無退票或存款不足經
      註銷情事，有該行農莊第０五四號函附原審卷、農莊字第一五六、二二七
      號函附本院卷可稽，又告訴人所稱之執票人張金亦經到庭證陳因時間已久，
      不知有無收取本件支票並提示等情（本院八十八年十月二十九日訊問筆錄），
      既無退、補紀錄，告訴人又何來遭受退票之支票交還予被告﹖而被告又何須另
      立借據及本票來交換﹖是被告所辯其簽發本票六紙及書立借據一紙，是向告訴
      人借款云云，應有可採。
    (三)至證人即發票人甲○○固於原審及本院證陳被告乙○○多次向其借票，也多有
      退票紀錄，且就本件雙方爭執不下之三十萬元面額這張，其於原審證稱「這張
      跳票後，我向被告要回該票據，向銀行辦退補（註銷退票紀錄）」等語（原審
      卷第二十八頁），顯與前開銀行函示情節甚有出入，若自其證述內容，如「本
      票三十萬元這張票號我忘記了」「這張支票退補時間我忘記了」（同上筆錄）
      等情觀之，證人甲○○之陳述，顯係徒憑記憶，且又記憶模糊，自不足採為被
      告犯罪之證據。另證人即告訴人之妻黃少怡固於偵查中證述：「借票的三十萬
      元，支票到期前二天，我先生（即告訴人）叫我拿三十萬元交給吳某（即被告
      ），交代吳某要將三十萬元存入帳戶讓人兌領；我先生找吳某來我家，吳某有
      來，稱他三十萬元先拿去用，說會找他母親及父親處理，本來他要向我拿支票
      回補，我不答應，要他拿錢來才還他，他就當場開本票及借據，我才將支票還
      他」等語（偵查卷第四十七頁反面、第四十八頁），縱認確有交付三十萬元予
      被告，雙方成立借貸關係，然因本件並無如其所指之支票遭致退票已如前述，
      其所稱被告欲拿支票回補之陳述，即不足憑信。
四、此外復查無其他積極證據足以證明被告有何侵占犯行，原審僅憑告訴人之指訴，
    遽為論罪科刑，尚有未洽，被告上訴意旨否認犯罪並指摘原判決不當為有理由，
    應將原判決撤銷，為被告無罪之論知。
據上論結應依刑事訴訟法第三百六十九條第一項前段、第三百六十四條、第三百零一
條第一項，判決如主文。
本案經檢察官鄭富銘到庭執行職務。
中     華     民     國    八十九   年       一       月     二十六     日
                             臺灣高等法院刑事第廿五庭
                                 審判長法  官  許  國  宏
                             法  官  袁  從  楨
                                       法  官  洪  光  燦
右正本證明與原本無異。
不得上訴。
                                       書記官  張  永  富
中     華     民     國    八十九   年       一       月     二十七     日


司法院資訊處製作；財團法人民間司法改革基金會備份。
